臺灣高等法院臺中分院民事判決 　　　九十一年度保險上字第一號
　　　上　訴　人　新光人壽保險股份有限公司
　　　法定代理人　甲○○
　　　訴訟代理人　丙○○
　　　被上訴人　　乙○○
右當事人間請求給付保險金事件，上訴人對於中華民國九十年十一月八日臺灣南投地
方法院九十年度保險字第五號第一審判決提起上訴，本院判決如左：
    　主　    文
原判決廢棄。
被上訴人在第一審之訴及假執行之聲請均駁回。
第一、二審訴訟費用由被上訴人負擔。
　    事　    實
甲、上訴方面：
一、聲明：求為判決如主文所示。
二、陳述：
　　（一）、引用原判決所記載之主張。
  　（二）、系爭保險契約第三條約定，所謂意外傷害事故，係指被保險人因遭受意
        　　外傷害事故，致其身體蒙受傷害而至殘廢或死亡。又前所稱之意外傷害
        　　事故，指非由疾病引起之外來突發事故。是以本件被保險人江有平之死
        　　亡方式，雖經台灣南投地方法院檢察署於相驗屍體證明書死亡方式欄上
        　　勾選為「意外」，惟查檢察機關進行死亡相驗時，認定是否為意外死亡
        　　並非以前述條款之定義為依據，換言之，檢察署於相驗時所認定之意外
        　　範圍與系爭保險契約條款所定義之「意外事故」並不盡相同，原審遽以
        　　認定相驗屍體證明書記載死亡方式為「意外」即符合系爭契約條款意外
        　　傷害事故之定義，而未審酌是否亦符合系爭契約條款對意外傷害事故所
        　　定義之要件，上訴人對此自難甘服。
    （三）、次按意外傷害事故，指非由疾病引起之「外來」突發事故，前揭系爭契
            約條款已明文約定。是以依該條款約定所謂「外來」之事故，應係指來
            自自身以外之事故而言，如其非為「外來」，而係身體「內在」之原因
            ，即傷害事故非因外力介入所造成，則自非意外傷害保險契約所指之「
            意外事故」。本件原審以「酒醉後嘔吐而誤吸入氣管，不是一般喝醉酒
            都會發生的事」云云，而認應可視為外來突發事故，完全未審究造成事
            故之原因，是否為上述之「外來」，原審之認事用法顯有違誤。
　　（四）、末以被保險人江有平之死亡原因為「因酒醉嘔吐物吸入性窒息死亡」，
            惟一般人酒後並非當然會發生嘔吐之情況，且發生嘔吐之現象，應係胃
            部等消化器官機能發生障礙，無法適應酒精之剌激所引起之症狀，非因
            外力所造成，故被保險人江有平於酒後發生嘔吐自係身體內部之機能不
            良所致，而非來自身體以外之原因所致。因此，酒後嘔吐物梗塞呼吸道
　　　　　　導致窒息死亡，與上述系爭附約條款所定義之意外事故不符，而被保險
　　　　　　人之死亡原因既不能認為係外來之意外傷害事故所致，上訴人依約並不
　　　　　　負給付保險金之責任，此觀最高法院八十六年度台上字第一０四三號民
　　　　　　事判決，其判決意旨亦持相同見解，認為酒後反逆嘔吐物阻塞呼吸道窒
　　　　　　息致死非係因外來之意外事故所引起，與傷害保險條款不符。
　　（五）、綜上所述，被保險人江有平因酒後嘔吐物阻塞呼吸道所致之窒息死亡並
　　　　　非系爭保險契約條款所載「遭遇外來突發的意外傷害事故」，即不符保險
　　　　　契約條款之給付要件，原審認事用法兩相違誤，上訴人並不負給付保險金
　　　　　之責任。
三、證據：引用原審所提出之證據。
乙、被上訴人方面：
一、聲明：求為判決上訴駁回，第二審訴訟費用由上訴人負擔。
二、陳述：
　　（一）、引用原判決所記載之主張。
　　（二）、被上訴人於八十九年以被上訴人之夫江有平為被保險人向上訴人投保「
　　　　　　千禧寶終身還本」壽險契約，並附加「平安意外傷害保險」，意外保險
　　　　　　金額為新臺幣（下同）二百萬元，依該平安意外保險附約條款第九條約
　　　　　　定：被保險人於本附約有效期間內遭受第三條約定的意外事故，自意外
　　　　　　事故發生之日起一百八十日內死亡者，上訴人應按該附約之保險金額給
　　　　　　付「意外保險金」，而該附約所規定之意外傷害為「非由疾病引起之外
　　　　　　來突發事故」，江有平於九十年四月二十一日因「吸入性窒息」而死亡
　　　　　　，經向上訴人申請理賠。
    （三）、按保險契約第三條之約定：「前款所稱之意外傷害事故，指非由疾病引
            起之外來突發事故」，是限定引起死亡之原因出自外來而非內在。江有
            平酒醉後嘔吐而誤吸入氣管或昏睡而壓住口鼻，應為外來突發的意外事
            故，且有相驗屍體證明書登載死亡方式為意外死亡，復有台灣高等法院
            八十五年保險上字第一一號裁判要旨可資參辦，又以該保險契約第一條
            第三項約定：本附約之解釋，應探求當事人之真意，不得拘泥於所用之
            文字，如有疑義時，以作有利於保險人之解釋為準。」，故被保險人因
            酒醉嘔吐物吸入致死是否係屬意外事故，如有疑義，應作有利於被保險
            人之解釋，是上訴人應無拒絕賠償之理由。
　　（四）、江有平之死亡，在檢察官相驗屍體時，被上訴人亦親眼目睹有口鼻出血
　　　　　　之狀況，應為酒醉神情晃忽進入車內時撞及異物而導致昏迷失救所致，
　　　　　　亦為江有平之死因之一，但於相驗屍體時漏未登載。
　　（五）、上訴人為國內當前之績優保險公司，對於保險之招攬不遺餘力，待事故
　　　　　　發生後，一再規避理賠之責任，強詞奪理，實為不該，被上訴人已遭喪
　　　　　　夫之痛，尚須獨力扶養四名子女，處境堪憐，再遭上訴人之耍賴作為，
　　　　　　確是無法甘服，原審判決並無不合，上訴非有理由。
三、證據：引用原審提出之證據。
丙、本院依職權調閱台灣彰化地方法院檢察署九十一年度相字第一五號案卷全卷（內
    含台灣南投地方法院檢察署九十年度相字第一九二號卷）。
      理　　　由
一、本件被上訴人於原審起訴主張：伊於八十九年以其先夫江有平為被保險人，向上
    訴人投保「千禧寶終身還本」壽險契約，附加「平安意外傷害保險」，意外傷害
    保險之保險金額為二百萬元，依該平安意外保險附約條款第九條約定：被保險人
    於本附約有效期間內遭受第三條約定的意外事故，自意外事故發生之日起一百八
    十日以內死亡者，本公司按本附約之保險金額給付「意外身故保險金」，而該附
    約第三條所規定之意外傷害為「非由疾病引起之外來突發事故」，被上訴人之夫
    江有平於九十年四月二十一日因「酒醉嘔吐物吸入性窒息」意外事故而死亡，惟
    被上訴人向上訴人申請理賠，上訴人於九十年五月三十一日僅給付主契約保險金
    二十六萬五千九百十五元，其餘附約意外傷害保險金二百萬元則拒絕給付，爰依
    保險契約提起本件訴訟等語。
二、上訴人則以：被上訴人固於八十九年十二月間以其先夫江有平為被保險人，向上
    訴人投保「千禧寶終身還本」壽險契約，並附加「平安意外傷害保險附約」二百
    萬元，惟系爭平安意外保險附約條款第三條約定，所謂「意外傷害事故」，係指
    被保險人因遭遇意外傷害事故，致其身體蒙受傷害而至殘廢或死亡，又前條所謂
    意外傷害事故，指非由疾病所引起之外來突發事故。是以，依該條款約定所謂外
    來之事故，應係指來自自身以外之事故而言，而被保險人江有平因酒醉後嘔吐物
    梗塞呼吸道所致之窒息死亡，並非「遭遇外來突發的意外傷害事故」，故上訴人
    不負給付意外傷害保險金二百萬元之責任等語資為抗辯。
三、兩造不爭執之事實：本件被上訴人主張以其先夫江有平為被保險人，向上訴人投
    保「千禧寶終身還本壽險契約」，附加「平安意外傷害保險」，意外傷害保險金
    額為二百萬元，江有平於九十年四月二十一日因「酒醉嘔吐物吸入性窒息」而死
    亡，被上訴人向上訴人申請理賠，上訴人於九十年五月三十一日僅給付主契約保
    險金二十六萬五千九百十五元，未給付意外傷害保險金二百萬元，另依「平安意
    外傷害保險」附約條款第九條約定：被保險人於本附約有效期間內遭受第三條約
    定即因遭遇意外傷害事故，致其身體蒙受傷害而至殘廢或死亡意外事故，自意外
    事故發生之日起一百八十日以內死亡者，上訴人按本附約之保險金額給付「意外
    身故保險金」，該附約第三條所定意外傷害事故，指「非由疾病引起之外來突發
    事故」之事實，已據被上訴人提出保險費收據影本、相驗屍體證明書影本、平安
    意外傷害保險附約條款影本、保險金給付明細表影本各一件為證，復為上訴人所
    不爭執，自堪信為真實。
四、當事人爭點的論斷：茲兩造有爭執者，係被保險人江有平之死亡原因，是否符合
    本件保險事故﹖亦即是否符合「非由疾病引起之外來突發事故而死亡」之要件﹖
    本件依卷附「平安意外傷害保險」附約條款第三條約定：本附約所稱之「意外傷
    害事故」，係指被保險人於本附約有效期間內，因遭受意外傷害事故，致其身體
    蒙受傷害而致殘廢或死亡，所稱意外傷害事故，指「非由疾病引起之外來突發事
    故」，可知該附加平安意外傷害保險給付，係就被保險人因外來突發的意外事故
    ，致身體蒙受傷害而致殘廢或死亡，保險人方即上訴人始負給付保險金之義務，
    而所謂外來之事故，應係指來自自身以外之事故而言。經查被保險人江有平於九
    十年四月二十一日十二時四十分死亡之原因，係酒醉嘔吐物吸入致吸入性窒息，
　　此為兩造所不爭執，復有本院依職權所調閱台灣南投地方法院檢察署九十年度相
　　字第一九二號相驗卷內所附之驗斷書可資佐證，而被保險人江有平係與朋友共八
　　人於同年月二十日二十二時許，在彰化縣田中鎮○○路黃昏市場新竹獅海產店內
　　共同飲酒，亦有上開相驗卷所附證人張肇修、鐘振弘、洪樂志、葉榮熊、尤振暉
　　、洪威麟、郭東明等人之警訊筆錄可參，足見被保險人江有平死亡之原因，並非
　　因外來之意外事故所引起，與系爭保險契約附加平安意外傷害保險約定上訴人給
　　付保險金之條款不符，從而被上訴人依系爭保險契約附加契約之約定，請求上訴
　　人給付系爭保險金二百萬元及其法定遲延利息，為無理由，不應准許。其假執行
　　之聲請，亦失所附麗，應併予駁回。詎原審未察，遽認並無證據顯示被保險人江
　　有平喝酒的目的係自殺或他殺，應可認其因酒醉嘔吐物吸入致吸入性窒息死亡，
　　顯屬外來突發之意外事故，而符合系爭意外傷害保險契約之保險事故，是被上訴
　　人請求上訴人給付意外傷害保險金二百萬元，洵屬正當，因而判命上訴人給付，
　　並為假執行之宣告，自有未洽。上訴意旨指摘原判決不當，求予廢棄改判，為有
　　理由，自應由本院予以廢棄改判如主文第二項所示。
五、本案事證已臻明確，兩造其餘攻擊防禦方法及舉證，於判決結果不生影響，自無
    庸逐一加以論列，附此敘明。
六、據上論結，本件上訴為有理由，依民事訴訟法第四百五十條、第七十八條判決如
    主文。
中　　　華　　　民　　　國　　九十一　　年　　　四　　　月　　　二　　　日
~B1民事第一庭審判長法　官　林陳松
~B2　　　　　　　　法　官　王重吉
~B3　　　　　　　　法　官　李寶堂
右為正本係照原本作成。
如對本判決上訴，須於收受判決送達後二十日內向本院提出上訴書狀，其未表明上訴
理由者，應於提出上訴後二十日內向本院提出上訴理由書（須按他造人數附具繕本）
，並繳納送達用雙掛號郵票拾份（每份參拾肆元）。
上訴時應提出委任律師或具有律師資格之人之委任狀；委任有律師資格者，另應附具
律師及格證書及釋明委任人與受任人有民事訴訟法第四百六十六條之一第一項但書或
第二項（詳附註）所定關係之釋明文書影本。
~B 　 　　　　　　書記官　廖次芬
中　　　華　　　民　　　國　　九十一　　年　　　四　　　月　　　三　　　日
附註：
民事訴訟法第四百六十六條之一（第一項、第二項）
對於第二審判決上訴，上訴人應委任律師為訴訟代理人。但上訴人或其法定代理人具
有律師資格者，不在此限。
上訴人之配偶、三親等內之血親、二親等內之姻親，或上訴人為法人、中央或地方機
關時，其所屬專任人員具有律師資格並經法院認為適當者，亦得為第三審訴訟代理人
。
                                                                        Ｂ
